臺灣屏東地方法院刑事判決　　　　　　 　95年度易字第665號
公　訴　人　臺灣屏東地方法院檢察署檢察官
被　　　告　陳瑞星
　　　　　　　　　　（現另案於臺灣屏東監獄竹田分監執行）
　　　　　　甲○○原名王孝晶.
上列被告因竊盜案件，經檢察官聲請以簡易判決處刑（95年度偵
字第4002號），本院認為不宜以簡易判決處刑，改依通常程序審
理，判決如下：
    主  文
陳瑞星踰越安全設備竊盜，累犯，處有期徒刑柒月。
甲○○無罪。
    事  實
一、陳瑞星前因違反麻醉藥品管理條例案件，經本院以85年度易
    字第29號判決判處有期徒刑6 月確定，於民國88年3 月24日
    縮短刑期假釋出監付保護管束，其又於88、89年間，因竊盜
    、公共危險案件，分別經臺灣高等法院高雄分院以88年度上
    易字第1036號判決判處有期徒刑1 年4 月、臺灣板橋地方法
    院以88年度板簡字第1541號判決判處有期徒刑3 月確定，並
    經合併定應執行有期徒刑1 年7 月確定，前開假釋因此被撤
    銷，所餘殘刑與前開判決接續執行，於92年7 月5 日縮短刑
    期執行完畢。詎猶不知悔改，於95年6 月8 日上午11時50分
    許，不知情之王孝晶騎乘車牌號碼IBD －826 號重型機車搭
    載陳瑞星前往屏東縣長治鄉途中，行經徐阿日所有位於屏東
    縣麟洛鄉新田村埔圳巷緊鄰台糖廢鐵道旁之檳榔園附近之橋
    上，陳瑞星因尿急下車至該檳榔園旁上廁所，見檳榔園內種
    植檳榔樹，竟意圖為自己不法之所有，基於竊盜之犯意，攀
    爬在該檳榔園鐵絲網圍籬上，伸手踰越該鐵絲網，徒手竊取
    徐阿日所種植之檳榔2 芎（約700 粒），得手後爬下鐵絲網
    正欲逃離之際，為至該處巡視之徐阿日之叔公乙○○發現，
    乙○○立即報警並通知徐阿日前來處理，嗣因陳瑞星苦苦哀
    求並歸還上開竊得之檳榔，徐阿日乃讓陳瑞星離去；嗣因警
    方知悉有上開竊盜情事，而循線查知上情。
二、案經屏東縣警察局屏東分局報告臺灣屏東地方法院檢察署檢
    察官偵查起訴。
    理  由
壹、被告陳瑞星有罪部分：
一、上開犯罪事實，業經被告陳瑞星於本院審理中坦承不諱，復
    經證人乙○○於本院具結證稱：我當天發現被告陳瑞星手上
    拿著上開檳榔，沒有拿其他的工具，徐阿日之檳榔園是用圍
    籬圍起來，圍籬約1 個人的高度，徐阿日被偷的檳榔都種在
    圍籬旁邊，以陳瑞星之身高，若沒有爬上圍籬，用手不可能
    摘到，且檳榔樹都種在圍籬裡面，要伸手進去圍籬才能摘到
    等語明確（見本院95年度易字第742 號卷第21、22頁），參
    以卷附上開檳榔園現場相片（見偵卷第9 、10頁），該處檳
    榔樹確實均種植於鐵絲網圍籬內，而以一般成年人之高度，
    倘未攀爬至鐵絲網上，當顯無摘取檳榔之可能。此外，復有
    刑案現場測繪圖、採證相片等在卷可證。被告陳瑞星之自白
    與事實相符，本件事證明確，應予依法論科。
二、查被害人所有之檳榔園，外圍以鐵製作成類似籬笆的鐵絲網
    圍籬圍住，高度約1 個成年人之高度，該檳榔攤周圍都用鐵
    絲網圍籬圍起來乙情，業經證人乙○○證述在卷（見本院卷
    第95年度易字第742 號卷第21、22頁），且由卷附照片（見
    偵卷第9 、10頁）顯示該鐵網物是固定之物，應係是作為區
    隔內外及防止外人入內之設備，是鐵絲網物應屬被害人所設
    之安全設備無訛。是核被告陳瑞星所為，係犯刑法第321 條
    第1 項第2 款之踰越安全設備竊盜罪。其前有如事實欄所示
    之科刑及執行情形，有臺灣屏東地方法院檢察署刑案資料查
    註紀錄表、臺灣高等法院被告前案紀錄表各1 份附卷足憑，
    其於刑之執行完畢後5 年內，再犯本件有期徒刑之罪，為累
    犯，應依刑法第47條第1 項加重其刑。又被告陳瑞星犯罪後
    ，刑法第47條雖已於94年2 月2 日修正公布，並自95年7 月
    1 日起施行，然該條文雖增加犯罪行為人之再犯係出於「故
    意」者，始有累犯加重之適用，然被告所再犯本案之罪，係
    出於故意，於新舊法於本案適用之結果，處罰之輕重並無不
    同，該修正非屬刑法第2 條之「法律變更」情形，自無新舊
    法比較適用之問題，應依一般法律適用原則，適用裁判時法
    （最高法院95年度第21次刑事庭會議決議參照），附此敘明
    。爰審酌被告陳瑞星任意竊取他人財物，迄至審判期日始坦
    承所有犯行，且素行不佳（有臺灣高等法院被告前案紀錄表
    在卷可憑），惟念其所竊財物價值尚非甚高，已歸還被害人
    ，且被害人徐阿日當天查獲後係自願讓被告離去，顯無追究
    之意，其竊盜手段平和、犯行非屬惡劣等一切情狀，量處如
    主文所示之刑。
貳、被告甲○○無罪部分：
一、公訴意旨略以：被告甲○○意圖為自己不法之所有，與被告
    陳瑞星共同基於竊盜之犯意聯絡，於95年6 月8 日上午11時
    50分許，騎乘車牌號碼IBD －826 號重型機車搭載被告陳瑞
    星，至被害人徐阿日所有位於屏東縣麟洛鄉新田村埔圳巷緊
    鄰台糖廢鐵道旁之檳榔園附近之橋上，由被告甲○○騎乘機
    車在該處把風，責由被告陳瑞星下車至該檳榔園竊取被害人
    徐阿日在該檳榔園內種植之檳榔2 芎（約700 粒），惟被告
    陳瑞星得手後，為證人乙○○幫場發現並逮捕，被告甲○○
    見狀遂趁機離去，嗣為警循線查獲。因認被告甲○○亦涉犯
    刑法第321 條第1 項第2 款之加重竊盜罪。
二、按犯罪事實應依證據認定之，無證據不得認定犯罪事實；又
    不能證明被告犯罪者，應諭知無罪之判決，刑事訴訟法第
    154 條、第301 條第1 項分別定有明文。次按，所謂認定犯
    罪事實之證據，係指足以認定被告確有犯罪行為之積極證據
    而言，該項證據自須適合於被告犯罪事實認定，始得採為斷
    罪資料，與公訴人起訴所憑僅需有之合理懷疑而得為起訴之
    論罪事證有別，苟未能發現相當證據，或證據不足以證明，
    自不能以推測或擬制之方法，以為裁判基礎，此分別有最高
    法院29年度上字第3105號及同院40年度臺上字第86號判例可
    資參照。
三、公訴人認被告甲○○涉犯共同竊盜犯行，無非以被告甲○○
    自承係其搭載被告陳瑞星前往犯罪現場，案發過程其均在上
    開檳榔園附近之橋上，且其於被告陳瑞星被逮捕時自行騎車
    離開等情，而被告陳瑞星亦同此陳述，及證人乙○○於警詢
    中之證詞為主要依據。訊據被告甲○○固坦承上述事實，惟
    矢口否認有何竊盜犯行，辯稱：我與被告陳瑞星當天出門前
    有吵架，當天我是要去我妹妹長治鄉之住處，陳瑞星也說要
    一起去，我騎機車載他經過上開檳榔園，他說要去上廁所就
    自己跳車，我就在橋上等他，不知道他去偷檳榔，也沒有看
    到他偷東西，後來我因為生氣不想去長治鄉，就將機車掉頭
    騎回家等語。經查：
(一)、被告陳瑞星於警詢、本院95年10月18日訊問時均陳稱：當天
    被告甲○○載我要回她家裡，中途我下來小便，她知道我要
    小便，就在橋上等我，並不知道我去偷他人檳榔等語；又於
    本院96年2 月8 日審理時具結證稱：當時被告甲○○載我要
    一起去長治，途經上開檳榔園，我尿急說要去上廁所，我是
    自己跳車的，她就在橋那邊等我；當天出門前有與她發生爭
    執，我和她婚後感情不睦，當天為何吵架忘記了，我和她常
    常吵架；當天出門前有跟甲○○說沒有錢，要去偷檳榔，後
    來甲○○說她妹妹打電話來，要回去長治，我要跟她回去，
    我和她是為了要回長治這件事情吵架，因為我在麟洛常常喝
    酒，回去長治她妹妹會罵我，我就硬要跟；她回長治都會從
    上開檳榔園那邊回去，她說那裡比較近；從我下車到被抓應
    該有20幾分鐘，其間甲○○都沒有叫我，只有在我跳車沒幾
    分鐘後喊說：「我妹妹又找我了」，不知道她有無騎車來載
    我等語（見本院95年度易字第665 號卷第21頁正反面），其
    前後說詞均屬一致，且與被告甲○○於95年10月18日本院訊
    問時、95年11月3 日本院準備程序及審理中所辯：出門前陳
    瑞星在家裡有說要去割檳榔，我有勸陳瑞星說不要，陳瑞星
    就打我，後來我妹妹打電話來說要我回長治，陳瑞星要跟去
    ，我說不要，後來不得已載陳瑞星前往長治，後來途經該檳
    榔園，陳瑞星跟我說想要尿尿就自己跳車，我不知道他有去
    偷檳榔，只是在橋那邊等他；因為我妹妹討厭他，會罵他，
    後來想想就不要去長治了，我因為很生他的氣，就掉頭回麟
    洛住處，我不知道他有被人家抓到，也沒有聽到有人喊小偷
    等語互核大致相符，被告2 人於案發時雖為夫妻關係，然渠
    等於95年3 月7 日結婚，至同年8 月23日即已離婚等情，有
    被告陳瑞星之戶籍資料1 份在卷足憑（見本院95年度易字第
    665 號卷第26頁），再佐以被告甲○○於本院審理時陳述之
    神情、語氣，顯見其對被告陳瑞星相當不滿，足見被告2 人
    所稱感情不睦乙節為真，衡情被告陳瑞星當無甘冒偽證罪責
    ，而為被告甲○○脫免刑責之必要；再者，本院於95年10月
    18 日 訊問被告2 人時，係分別傳訊與提訊，當時2 人即為
    上開相符之陳述，而被告甲○○與被告陳瑞星早於95年8 月
    23日離婚，並於95年8 月29日將戶籍遷至現戶籍地，被告陳
    瑞星則於同年9 月30日入監服刑，此有被告甲○○之戶籍資
    料1 份（見本院95年度易字第665 號卷第27頁）及被告陳瑞
    星之臺灣高等法院被告前案紀錄表在卷可考，是被告2 人於
    本院95年10月18日訊問、被告甲○○於準備程序及被告2 人
    於本院審理中所陳，應非渠等串供後所為，公訴人亦未能證
    明渠等確有串證之事實，尚難僅因被告甲○○與陳瑞星曾係
    夫妻關係，遽認被告陳瑞星之證詞不可採。另據證人乙○○
    證稱：從我們村莊到長治，從檳榔園那邊比較近，我們村莊
    的人要去長治都會走這條路等語（見本院95年度易字第665
    號卷第20頁），是被告甲○○與陳瑞星所辯係欲前往長治始
    經過該檳榔園乙節，尚非無可能，自難謂被告甲○○搭載陳
    瑞星至該處係為竊取檳榔。則依渠等前開所陳，實難認被告
    甲○○於被告陳瑞星下車時，已知悉被告陳瑞星欲前去竊取
    他人之檳榔，而與被告陳瑞星有主觀之竊盜犯意聯絡。
(二)、再據證人乙○○於本院審理時證稱：查獲被告陳瑞星時，有
    看到橋墩上有1 個女子，她的機車引擎發動著，她沒有面向
    陳瑞星的方向一直看，她的臉就往前看，我抓到陳瑞星之後
    ，那個女子沒有過來，我當時沒有注意她何時騎車離去等語
    （見本院95年度易字第665 號卷第19頁背面），被告陳瑞星
    證稱：我下車至被逮獲之20分鐘期間，甲○○沒有叫我，她
    在那邊等我，只有對我喊說「我妹妹又找我了」，她只有講
    她妹妹打電話來而已，被查獲時我不知道她有無騎車來載我
    ，我沒有聽到聲音等語（見本院95年度易字第665 號卷第21
    頁背面），足見被告陳瑞星被逮獲當時及前後，被告甲○○
    均未出聲示警，亦未上前助被告陳瑞星逃離現場乙情為真；
    衡情倘被告甲○○係與陳瑞星共同前往行竊，且負責在附近
    把風，其理應會將注意力集中在陳瑞星身上，以注意有無他
    人接近該處，且在發現有人靠近時，應會立即出聲通知陳瑞
    星以利其即時逃逸，甚至騎乘機車上前搭載陳瑞星逃離現場
    ，而無一聲不響地逕自離開之理，則依此常理判斷，堪認被
    告甲○○當時在橋上應非替被告陳瑞星把風無訛，是亦無證
    據證明其有何竊盜之行為分擔，自難僅以被告甲○○在案發
    地點附近，逕認其主觀上有共同行竊之意思。至公訴人雖以
    被告甲○○當時距離陳瑞星僅50至100 公尺，且陳瑞星行竊
    過程歷時長達20分鐘，應知道陳瑞星在竊取檳榔，然如前所
    述，被告甲○○於被告陳瑞星下車時，與陳瑞星並無竊盜之
    犯意聯絡，縱認被告甲○○嗣後確有發現陳瑞星在竊取檳榔
    而未上前阻止，其所為或有不當，然在法律未有明文課予其
    應積極阻止被告陳瑞星犯罪之義務之情況下，其既無積極作
    為足以顯示其有將被告陳瑞星之行為視為自己行為之意思，
    尚難僅因單純消極地保持沉默，即認其應負共犯之責。
(三)、綜上所述，公訴人所舉前開證據，實不足以證明被告甲○○
    主觀上與被告陳瑞星有共同竊盜之犯意聯絡，或有加入共同
    犯罪之意思，尚難僅因被告甲○○上開行為，遽認被告甲○
    ○有將被告陳瑞星之竊盜行為視為自己行為之意思，而應負
    共犯之責。此外，復查無其他積極證據足資認定被告甲○○
    確有公訴人所指之前開犯行，自不能以推測或擬制之方法，
    作為裁判之基礎，是揆諸前開條文及判例意旨，依法應為被
    告甲○○無罪之諭知。
據上論斷，應依刑事訴訟法第299 條第1 項前段、第301 條第1
項，刑法第321 條第1 項第2 款、第47條第1 項，判決如主文所
示之刑。
本案經檢察官陳川傑到庭執行職務。
中　　華　　民　　國　　96　　年　　2 　　月　　16　　日
                  刑事第五庭  審判長  法  官  石家禎
                                      法  官  林家聖
                                      法  官  陳秀慧
以上正本證明與原本無異。
如不服本判決應於收受本判決送達後十日內向本院提出上訴書狀，
其未敘述上訴理由者，並得於提起上訴後十日內向本院補提理由
書狀（均須按他造當事人之人數附繕本）「切勿逕送上級法院」
                                      書記官  溫訓暖
中　　華　　民　　國　　96　　年　　2 　　月　　16　　日
附錄本判決論罪科刑法條：
中華民國刑法第321條第2款
犯竊盜罪而有左列情形之一者，處6 月以上、5 年以下有期徒刑
：
二  毀越門扇、牆垣或其他安全設備而犯之者。
